臺灣士林地方法院交通事件裁定　96年度交聲更（一）字第11號
原處分機關　交通部公路總局臺北區監理所基隆監理站
異　議　人
即受處分人　甲○○
上列異議人即受處分人因違反道路交通管理處罰條例案件，對於
交通部公路總局臺北區監理所基隆監理站於民國95年9 月15日所
為之處分（原處分案號：基監字第裁42-A6I801144號），聲明異
議，經本院裁定後（95年度交聲字第873 號），受處分人提起抗
告，由臺灣高等法院以96年度交抗字第152 號撤銷發回，本院裁
定如下：
    主  文
原處分撤銷。
甲○○不罰。
    理  由
一、異議意旨略以：異議人即受處分人甲○○於民國92年6 月5
    日晚上11時22分許，在臺北市○○○路與貴陽街口遭臺北市
    政府警察局萬華分局執勤警察製單舉發其騎乘所有車號KEN-
    107 號重型機車「闖紅燈」，惟異議人並無於上揭時間騎車
    經過上開路口闖紅燈。再者，異議人亦自始未收到違規罰單
    及採證照片，嗣因故知悉尚有罰單未繳，以電話向原處分機
    關反應，原處分機關皆未予以處理，遲至異議人以書面向原
    處分機關陳述時，原處分機關始於95年9 月15日作出裁決，
    惟並未賦予陳述意見之機會，於法似有未合，爰依法聲明異
    議等語。
二、原處分意旨略以：異議人於上開時間騎乘所有車號KEN-107
    號重型機車，在臺北市○○○路與貴陽街口因有「闖紅燈」
    之違規，經臺北市政府警察局萬華分局執勤警察製單舉發，
    並於93年8 月26日裁決並即寄發裁決書，惟送達紀錄及裁決
    書均已遺失無法調閱，嗣異議人於95年9 月15日到案表示不
    服，由原處分機關交通部公路總局臺北區監理所基隆監理站
    認定違規事實明確後，依道路交通管理處罰條例第9 條前段
    及違反道路交通管理事件統一裁罰基準及處理細則第41條第
    4 項規定重新裁決而依道路交通管理處罰條例第53條第1 項
    、第63條第1 項第3 款，裁處異議人新臺幣4,500 元之罰鍰
    ，並記違規點數3 點。
三、經查：
  (一)按「行為人有本條例（道路交通管理處罰條例）之情形者，
    應填製舉發違反道路交通管理事件通知單（下稱通知單），
    並於被通知人欄予以勾記，其通知聯依下列規定辦理：一、
    當場舉發者，應填記駕駛人或行為人姓名、性別、出生年月
    日、地址、身分證統一編號及車主姓名、地址、車牌號碼、
    車輛種類。被查獲之駕駛人或行為人為受處分人時，應於填
    記通知單後將通知聯交付該駕駛人或行為人簽名或簽章收受
    之；拒絕簽章者，仍應將通知聯交付該駕駛人或行為人收受
    ，並記明其事由及交付之時間；拒絕收受者，應告知其應到
    案時間及處所，並記明事由與告知事項，視為已收受。」違
    反道路交通管理事件統一裁罰基準及處理細則第11條第1 項
    第1 款定有明文。按另按法院受理交通事件，準用刑事訴訟
    法之規定，道路交通管理處罰條例第89條前段定有明文，是
    最高法院76年臺上字第4986號判例所揭示：「認定犯罪事實
    所憑之證據，雖不以直接證據為限，間接證據亦包括在內，
    然而無論直接或間接證據，其為訴訟上之證明，須於通常一
    般之人均不致有所懷疑而得確信其為真實之程度者，始得據
    為有罪之認定」之證據法則，於法院審理行為人違反道路交
    通管理處罰條例案件時自當有其適用。易言之，法院於審理
    行為人違反道路交通管理處罰條例案件，為事實之認定時，
    如就原處分機關所認定之行為人違規事實尚乏積極證據，或
    仍有合理之懷疑，而無從確信行為人有該當於道路交通管理
    處罰條例各該處罰條文之構成要件事實時，即應依刑事訴訟
    法上之「罪疑唯輕原則」，作對受處分人有利之認定。
  (二)異議人於前揭時間騎乘上開車輛行經臺北市○○○路與貴陽
    街口時，由臺北市政府警察局萬華分局執勤警察製單舉發「
    闖紅燈」之違規事實，雖有臺北市政府警察局北市警交大字
    第A00000000 號舉發違反道路交通管理事件通知單及臺北市
    政府警察局掌電字第A00000000 號舉發違反道路交通管理事
    件通知單存根影本各一紙在卷可稽。然查：證人即舉發警察
    劉政德於96年9 月14日到庭結證稱：「（本件交通違規是否
    你舉發？）是我舉發無誤，我還有印象」、「（九十二年間
    ，你執行交通勤務取締違規案件，平均一天有幾件？）大約
    十幾件」、「（本件交通違規事實是發生在92年6 月5 日，
    你是在95年12月1 日至本院作證回答〈我當天有跟他要證件
    ，他有拿證件給我，我是依照證件填載資料，所以應該是他
    〉，是否當時你不能確定違規人就是異議人？）在當時我將
    機車騎駛人攔下後，告訴他違規事由，他沒有意見，我向他
    要駕照、行照，他就自動交給我，因為我們適用掌電列印，
    列印出來後，異議人說他不要簽，但他有收」、「（機車駕
    駛人當時是否有戴安全帽？）有」、「（機車駕駛人當時是
    否有將安全帽脫下？）沒有」、「（你當時是否能看清楚駕
    駛人的長相？）可以，我不記得他當時的安全帽是全罩還是
    半罩，我記不清楚他的長相，既使現在我看到他，也記不得
    他的長相，時間那麼久了」、「（當時的舉發單是否確實沒
    有簽名？）是的，我印象很深刻，因為他很配合拿出證件，
    他有說他不願簽名，但會收下簽發單」云云（見本院當日調
    查筆錄）。然觀之臺北市政府警察局北市警交大字第A00000
     000號舉發違反道路交通管理事件通知單，卻在「收受通知
    聯者簽章欄」記載「已簽收」，再核對臺北市政府警察局掌
    電字第A00000000 號舉發違反道路交通管理事件通知單存根
    影本，亦在「簽收別欄」記載「正常」（見95年度交聲字第
    873 號本院卷第9 、11頁），且二紙單據均無記載駕駛人有
    拒絕簽章之事由，則警察劉政德之證詞，即有可疑。再證人
    證稱當時機車駕駛人頭戴有安全帽，於接受攔檢時並未取下
    安全帽，證人應無法看清楚機車駕駛人之長相，但證人卻證
    稱可以看清楚違規人之長相，有違常情。又證人係執行交通
    勤務之警察，每日取締違規件數非有十多次，已據其證述在
    卷，或因執行勤務繁忙，且人類之記憶及認知事物之過程往
    往並不精確，致發生錯誤亦在所難免。是以，證人之上開證
    言，自不足以採為處罰之基礎。本院復查無其他積極證據足
    資佐證異議人之違規事實，參酌刑事訴訟法之「罪疑唯輕」
    原則，應為異議人有利之認定。
  (四)綜上，本件不能證明異議人有於上開時地「闖紅燈」之違規
    事實，原處分機關遽予裁罰，容有未洽。本件異議為有理由
    ，原處分應予撤銷，另為異議人不罰之諭知。
據上論結，應依道路交通案件處理辦法第20條，裁定如主文。
中　　華　　民　　國　　96　　年　　9 　　月　　28　　日
                  交通法庭法　官  周明鴻
以上正本證明與原本無異。
如不服本裁定應於裁定送達後5 日內向本院提出抗告狀。
                          書記官  丁梅芬
中　　華　　民　　國　　96　　年　　10　　月　　1 　　日
